【裁判字號】    98,交聲,4058
【裁判日期】    981123
【裁判案由】    違反道路交通管理處罰條例聲明異議
【裁判全文】
臺灣臺北地方法院交通事件裁定        98年度交聲字第4058號
原處分機關  交通部公路總局臺北區監理所
異議人  即
受處分人    甲○○
上列受處分人因違反道路交通管理處罰條例案件，對於交通部公
路98年10月27日北監自裁字第40-AEX666540號所為之處分（原處
分案號：北市警交字第AEX666540號），聲明異議，本院裁定如
下：
    主  文
異議駁回。
    理  由
一、原處分機關係以：異議人即受處分人甲○○於民國98年7月
    27日上午10時40分許，駕駛車號6N-9028號自用小客車（下
    稱甲車），沿臺北市○○○路南向行駛，行至同路與丹陽路
    口後欲迴轉時，因迴車前未注意來往車輛擅自迴轉，經警掣
    單舉發，原處分機關乃依據道路交通管理處罰條例第49條第
    5款、第63條第1項第1款之規定，裁處罰鍰新臺幣（下同）
    600元，並記違規點數1點。
二、聲明異議意旨略以：伊於上開時地，因路址不熟，於錯過上
    開路口後欲迴車駛入丹陽街，此時與後方賴政聰駕駛車號FT
    -8099號自小客車（下稱乙車）發生事故，惟伊當時已專注
    往來車輛動態，乙車當時是行駛於甲車後方15號公車左後方
    ，車距約有70公尺，伊先打左轉方向燈變換至內側車道再行
    迴車，當時車速不超過時速5公里，至迴車動作已接近完成
    時，未料遭乙車追撞甲車左後輪及車身，詎仍遭警舉發「迴
    車前未注意來往車輛擅自迴轉」，甚為不服，爰聲明異議，
    請求撤銷原處分云云。
三、按汽車駕駛人迴車時，有迴車前，未依規定暫停，顯示左轉
    燈光，或不注意來、往車輛、行人，仍擅自迴轉之情形者，
    處600元以上1800元以下罰鍰，並記違規點數1點，道路交通
    管理處罰條例第49條第5款、第63條第1項第1款分別定有明
    文。
四、經查：
（一）異議人於98年7月27日上午10時40分許，駕駛甲車，沿臺
      北市○○○路南向行駛過丹陽街口後，欲迴轉時，與同向
      後方賴政聰所駕駛乙車發生擦撞乙節，為異議人所不爭執
      如前，並有臺北市政府警察局交通警察大隊98年11月12日
      北市警交大事字第09833761700號函附之現場圖、交通事
      故補充資料表、談話紀錄表在卷可稽，自堪認定。
（二）異議人雖以前開情詞提出異議，惟本件異議人自稱肇事地
      點之迴轉位置已逾林森南路及丹陽街口，而侵入路口行人
      穿越道斑馬線標線區域，有其聲明異議狀附件1-2自繪圖
      示可佐，異議人本不得於該處任意迴車，合先敘明。再者
      ，異議人於警詢時自稱：「我南向行駛於第2車道至肇事
      路口要迴轉往北，當時在我左後方有1部自小客車（乙車
      ）還距我很遠，我認為我可以順利迴轉，但當我要迴轉時
      ，該車未減速，導致該車右前車頭與我車左後車身碰撞，
      我當時車速不到時速5公里」等語，另乙車駕駛賴政聰於
      警詢時證稱：「我駕車行駛第2車道至肇事路口時，我當
      要直行往南車行地下道，所以變換車道到第1車道時，在
      我右前方突然1部車輛（甲車）要迴轉往北，致我車右前
      車頭與該車左後車身碰撞，對方突然從我右前方迴轉往北
      ，我有向左閃避」等語，均據上開談話紀錄表記載明確，
      則乙車原係直行行駛車輛，甲車係迴轉之轉彎車，依上開
      路口路況及交通標誌，異議人之甲車在進入路口前，本應
      提早駛入左轉專用車道，再依交通號誌左轉通行，否則即
      應於下次得迴轉處所再行迴轉，自不會肇致本件事故，詎
      異議人疏未及早注意路況，仍駛於中、外側之直行車道，
      至通過路口時始向左切換至內側車道，衡情享有優先路權
      之直行乙車，本諸信賴其他用路人係依交通標誌行駛，自
      難以預料甲車會自中外側車道偏駛而出，顯然本件係異議
      人未盡其交通注意義務已明。再者，異議人駕駛甲車行至
      路口時既已發現左後方約距70公尺之乙車行跡，此有異議
      人自繪圖可認，且異議人當時既自謂減速慢行，時速不到
      5公里，又其領有適當之駕駛執照，應能認知其迴轉車輛
      應禮讓直行之乙車先行，若異議人確已盡注意能事，在怠
      速行進間，應能持續注意乙車行跡位置，於發現享有路權
      之乙車直行未減速行駛之際，當依規定及早停駛禮讓直行
      車先行，焉有仍執意持續迴轉而致肇事之情，是以，益徵
      異議人確實並未善盡注意來往車輛乙節明確。其辯稱伊當
      時並無不注意來往車輛仍擅自迴轉之違規云云，自無所據
      。
五、從而，本件異議人有迴車前未注意來、往車輛仍擅自迴轉之
    違規，至為明確，原處分機關依據道路交通管理處罰條例第
    49條第5款、第63條第1項第1款之規定，裁處罰鍰600元，並
    記違規點數1點，核無違誤。異議人本件聲請異議，顯無理
    由，應予駁回。
六、據上論斷，應依道路交通管理處罰條例第87條第2項、道路
    交通案件處理辦法第19條，裁定如主文。
中    華    民    國    98    年    11    月    23    日
                  交通法庭法  官  林瑋桓
以上正本證明與原本無異
如不服本裁定應於送達後5日內向本院提出抗告狀
                          書記官  潘文賢
中    華    民    國    98    年    11    月    23    日


司法院資訊處製作；財團法人民間司法改革基金會備份。
